ACORDAO-COMPLETO-2523893

ACÓRDÃO 860/2022 ATA 5/2022 - SEGUNDA CÂMARA

VISTOS, relatados e discutidos estes Embargos de Declaração opostos por Maria Helena Beraldo contra o Acórdão 18386/2021-TCU-Segunda Câmara, que deu provimento parcial ao Pedido de Reexame relacionado ao Acórdão 5229/2021-TCU-Segunda Câmara, que embora tenha considerado legal o ato de pensão civil, emitiu determinação ao órgão de origem para interromper o pagamento da parcela judicial presente no contracheque da recorrente;
ACORDAM os Ministros do Tribunal de Contas da União, reunidos em Sessão da 2ª Câmara, com fulcro nos arts. 32, inciso II, e 34 da Lei 8.443/1992, c/c os arts. 277, inciso III, e 287 do Regimento Interno do TCU e diante das razões expostas pelo Relator, em:
9.1. conhecer dos Embargos de Declaração opostos por Maria Helena Beraldo para, no mérito, rejeitá-los;
9.2. dar ciência desta deliberação aos interessados.

Embargos de declaração interposto por Maria Helena Beraldo contra o Acórdão 18.386/2021-TCU-2ª Câmara,

Segunda Câmara

Núcleo Estadual do Ministério da Saúde no Estado de Minas Gerais.

3. Interessados/Responsáveis/Recorrentes:
3.1. Interessados: Daniel Caetano Ferreira (XXX.808.056-XX); Danilo Caetano Ferreira (XXX.808.066-XX); Maria Helena Beraldo (XXX.319.886-XX); Maria Lucia Machado Vilela (XXX.430.556-XX); Maria das Graças de Jesus (XXX.846.526-XX); Viviane Nascimento Ferreira (XXX.806.606-XX).
3.2. Recorrente: Maria Helena Beraldo (XXX.319.886-XX).

13.1. Ministros presentes: Augusto Nardes (na Presidência), Aroldo Cedraz (Relator) e Antonio Anastasia.
13.2. Ministros-Substitutos presentes: Marcos Bemquerer Costa e André Luís de Carvalho.

AROLDO CEDRAZ

Ministro Aroldo Cedraz.

Trata-se de embargos de declaração opostos por Maria Helena Beraldo contra o Acórdão 18386/2021-TCU-Segunda Câmara, que deu provimento parcial a pedido de reexame relacionado ao Acórdão 5229/2021-TCU-Segunda Câmara, que, embora tenha considerado legal o ato de pensão civil, emitiu determinação ao órgão de origem para interromper o pagamento da parcela judicial presente no contracheque da recorrente.
2. 	Irresignada, a beneficiária opôs os presentes embargos, dos quais destaco o que segue: 
Nos termos do Acórdão prolatado, foi dado provimento parcial ao pedido de reexame interposto por parte da ora EMBARGANTE para condicionar a manutenção da integralidade do pagamento da EMBARGANTE à comprovação de que a EMBARGANTE é beneficiária da decisão transitada em julgado no Processo de nº 0076810-79.2013.4.01.3400 junto ao órgão.
 (...) 
No entanto, importante salientar que, além da ação de nº 0076810-79.2013.4.01.3400, a EMBARGANTE é beneficiária da AÇÃO JUDICIAL de nº 0009032-13.2000.4.01.3800, na qual a EMBARGANTE obteve êxito na instituição da pensão NOS EXATOS MOLDES DO QUE DEVERIA RECEBER O SEU IRMÃO ACASO VIVO FOSSE.
Ou seja, a EMBARGANTE está amparada por duas decisões transitadas em julgado, sendo certo que NENHUMA SUPRESSÃO PODE OCORRER EM SUA pensão.
Outrossim, a EMBARGANTE traz em anexo cópia das decisões proferidas, tanto nos autos de nº 0076810-79.2013.4.01.3400, quanto de nº 0009032-13.2000.4.01.3800, demonstrando assim, de imediato, que é beneficiária das duas decisões.
Por óbvio, tendo tal demonstração sido realizada junto à esta corte, bem como tendo o órgão responsável CONFESSADO que a rubrica deve ser mantida em razão de DECISÃO JUDICIAL, não pode a manutenção da pensão ser condicionada à comprovação por parte da EMBARGANTE junto ao órgão em momento oportuno.
Muito pelo contrário, diante de tais circunstâncias, entende a EMBARGANTE que esta CORTE deve DETERMINAR, de plano e de imediato, que a pensão seja mantida nos exatos moldes até então pagos e sem qualquer redução ou supressão de rubrica, vez que, repita-se, houve a confissão da entidade competente de que a manutenção da rubrica se dá em razão da decisão judicial por eles citada.
Ora, se esta corte tem o poder de determinar que o órgão suprima rubricas por meio de decisão, também deve determinar que o órgão se abstenha de reduzir rubricas, ainda mais quando se está diante de nítida situação em que houve provimento do recurso.
Assim sendo, pugna a EMBARGANTE sejam os presentes embargos providos para que esta corte elimine a contradição e DETERMINE de plano, que a pensão seja mantida de forma INTEGRAL, inclusive com a rubrica "DEC JUD PARIDADE PENS CALC MA" concedida judicialmente, em cumulação com todos os demais benefícios adquiridos em decorrência da carreira da EMBARGANTE.
V - DOS PEDIDOS
Diante de todo o exposto, e dos mais valiosos fundamentos que certamente ocorrerão à Vossas Excelências, a EMBARGANTE pede que seus EMBARGOS DE DECLARAÇÃO sejam conhecidos e PROVIDOS a fim de que seja eliminada CONTRADIÇÃO, com a consequente DETERMINAÇÃO de plano por parte desta corte, que a pensão seja mantida de forma INTEGRAL, inclusive com a rubrica "DEC JUD PARIDADE PENS CALC MA" concedida judicialmente, em cumulação com todos os demais benefícios adquiridos em decorrência da carreira da EMBARGANTE.
	
É o Relatório.

Bernardo Augusto Abucater Azevedo (130928/OAB-MG) e Bruno Nicolau Mendes Ribeiro (163815/OAB-MG), representando Maria Helena Beraldo.

Procurador Júlio Marcelo de Oliveira.

PENSÃO CIVIL. DETERMINAÇÃO AO ORGÃO DE ORIGEM PARA CESSAR O PAGAMENTO DA PARCELA JUDICIAL. PEDIDO DE REEXAME. ARGUMENTOS SUFICIENTES PARA MODIFICAR O ACÓRDÃO RECORRIDO. PROVIMENTO PARCIAL. DETERMINAÇÃO AO ÓRGÃO DE ORIGEM PARA VERIFICAR APLICAÇÃO DE DECISÃO JUDICIAL TRANSITADA EM JULGADO EM FAVOR DA INTERESSADA. EMBARGOS DE DECLARAÇÃO. AUSÊNCIA DE CONTRADIÇÃO, OMISSÃO OU OBSCURIDADE. REJEIÇÃO.

PENSÃO CIVIL (PCIV)

Secretaria de Recursos (Serur); Secretaria de Fiscalização de Integridade de Atos e Pagamentos de Pessoal e de Benefícios Sociais (Sefip).

Trata-se de embargos de declaração opostos por Maria Helena Beraldo contra o Acórdão 18386/2021-TCU-Segunda Câmara, que deu provimento parcial a pedido de reexame relacionado ao Acórdão 5229/2021-TCU-Segunda Câmara, o qual, embora tenha considerado legal o ato de pensão civil, emitiu determinação ao órgão de origem para interromper o pagamento da parcela judicial presente no contracheque da recorrente.
Conheço os presentes embargos de declaração, eis que satisfeitos os requisitos de admissibilidade previstos nos artigos 32, inciso II, e 34 da Lei Orgânica do Tribunal de Contas da União.
Reproduzo, por oportuno, o decidido no Acórdão 18386/2021-TCU-Segunda Câmara:
9.1. conhecer do pedido de reexame para, no mérito, dar-lhe provimento parcial para determinar ao órgão de origem que, caso a Sra. Maria Helena Beraldo comprove ser beneficiária de decisão judicial transitada em julgado no Processo n° 0076810-7920134013400, da 23ª Vara Federal de Brasília, poderá ser mantido o pagamento da parcela impugnada no subitem 1.7.1 do acórdão recorrido; 
9.2. dar ciência desta decisão à recorrente e aos demais interessados
Em seu arrazoado, a responsável alega que houve contradição no Acórdão embargado.
Afirma que, além da ação de nº 0076810-79.2013.4.01.3400, citada do Acórdão acima reproduzido, a embargante seria beneficiária de outra ação judicial, de nº 0009032-13.2000.4.01.3800, na qual obteve êxito. Em anexo, há cópia das decisões proferidas nos autos de nº 0076810-79.2013.4.01.3400 e de nº 0009032-13.2000.4.01.3800.
Acrescenta que o TCU tem o poder de determinar que o órgão suprima rubricas por meio de decisão, o que "deve determinar que o órgão se abstenha de reduzir rubricas, ainda mais quando se está diante de nítida situação em que houve provimento do recurso."
De início, verifico que não há qualquer contradição na decisão vergastada.
No pedido de reexame já apreciado (peça 22) , a recorrente informou que haveria decisão judicial transitada em julgado no âmbito do Processo n° 0076810-7920134013400, da 23ª Vara Federal de Brasília, que resguardava o direito de manutenção da parcela questionada.
Diante disso, esta Corte determinou ao órgão de origem que, caso a Sra. Maria Helena Beraldo comprovasse o referido trânsito em julgado, o pagamento poderia ser mantido.  
Neste momento, a recorrente retorna aos autos para informar que há outra decisão judicial em seu favor, e que o TCU deveria determinar ao órgão de origem, "de plano, que a pensão seja mantida de forma INTEGRAL".
Acrescenta ainda, que o Núcleo Estadual do Ministério da Saúde no Estado de Minas Gerais reconheceu que a rubrica deve ser mantida em razão de decisão judicial. 
 Ora, o texto da decisão combatida autoriza expressamente o órgão de origem a manter o pagamento da parcela impugnada em caso de comprovação de decisão judicial transitada em julgado nesse sentido, mencionando o Processo n° 0076810-7920134013400, da 23ª Vara Federal de Brasília, conforme alegado no pedido de reexame. 
 O fato de haver outra decisão judicial com efeitos similares ou de esta corte deter competência para determinar diretamente o feito não configuram contradição, omissão ou obscuridade no Acórdão vergastado, extrapolando, assim, os limites estreitos da via dos embargos de declaração.
	Em face do exposto, entendo que os presentes embargos de declaração devem ser rejeitados e VOTO para que o Tribunal adote a minuta de Acórdão que ora submeto à apreciação deste Colegiado.
TCU, Sala das Sessões, em 8 de março de 2022.
AROLDO CEDRAZ 
Relator